臺灣苗栗地方法院民事裁定
110年度消債更字第40號
聲  請  人  
即  債務人  謝文堂  
代  理  人  廖本揚律師   
債  權  人  台灣土地銀行股份有限公司

法定代理人  何英明  
代  理  人  張家維  
債  權  人  國泰世華商業銀行股份有限公司

法定代理人  郭明鑑  


債  權  人  元大商業銀行股份有限公司


法定代理人  翁健    
代  理  人  黃勝豐  
債  權  人  玉山商業銀行股份有限公司


法定代理人  黃男州  
代  理  人  劉啟鵬  

債  權  人  凱基商業銀行股份有限公司

法定代理人  魏寶生  


債  權  人  台新國際商業銀行股份有限公司

法定代理人  尚瑞強  


債  權  人  中國信託商業銀行股份有限公司


法定代理人  利明献  


債  權  人  萬榮行銷股份有限公司

法定代理人  呂豫文  


債  權  人  良京實業股份有限公司

法定代理人  平川秀一郎



債  權  人  滙誠第一資產管理股份有限公司

法定代理人  莊仲沼  


債  權  人  元大國際資產管理股份有限公司

法定代理人  宋耀明  
代  理  人  唐曉雯  
債  權  人  新加坡商艾星國際有限公司台灣分公司

法定代理人  曾慧雯  


債  權  人  滙誠第二資產管理股份有限公司

法定代理人  莊仲沼  


上列聲請人因消費者債務清理事件聲請更生，本院裁定如下：
    主  文
聲請人即債務人謝文堂自民國111年1月6日上午11時起開始更生
程序。
命司法事務官進行本件更生程序。
    理  由
一、按債務人不能清償債務或有不能清償之虞者，得依本條例所
    定更生程序，清理其債務；債務人無擔保或無優先權之本金
    及利息債務總額未逾新臺幣（下同）1,200萬元者，於法院
    裁定開始清算程序或宣告破產前，得向法院聲請更生；債務
    人對於金融機構負債務者，在聲請更生或清算前，應向最大
    債權金融機構請求協商債務清償方案，或向其住、居所地之
    法院或鄉、鎮、市、區調解委員會聲請債務清理之調解，消
    費者債務清理條例（下稱消債條例）第3條、第42條第1項、
    第151條第1項分別定有明文。所謂債務人不能清償債務或有
    不能清償之虞，以消債條例之制定目的在於謀求消費者經濟
    生活之更生觀之，應係指消費者之負債大於現有資產，於合
    理之相當期間內，在維持其個人及受扶養權利人基本生活支
    出前提下，依原定之清償條件，不能清償債務完畢或有不能
    清償債務完畢之可能而言。而其合理相當期間之認定，依消
    債條例第53條第2項第3款有關更生方案最終清償期原則為6
    年之規定觀之，原則上應以6年為衡量之標準。又法院開始
    更生程序之裁定，應載明其年、月、日、時，並即時發生效
    力；法院裁定開始更生或清算程序後，得命司法事務官進行
    更生或清算程序，消債條例第45條第1項、第16條第1項亦有
    明文。　　
二、聲請意旨略以：聲請人之債務總額約為1,443,301元，因有
    不能清償債務之情事，於民國110年6月17日曾向本院聲請債
    務清理之調解，惟於同年9月14日調解不成立。又聲請人未
    經法院裁定開始清算程序或宣告破產，爰依法聲請更生等語
    。
三、經查：　　
　㈠聲請人於110年6月17日曾向本院聲請債務清理之調解，於同
    年9月14日調解不成立，此經本院調取110年度苗司消債調字
    第51號消費者債務清理事件卷宗查明無誤。又聲請人於88年
    11月間雖曾開設「王媽酥皮麵館」擔任負責人，惟該麵館於
    其聲請更生前5年內已無營業之事實，此據聲請人陳明在卷
    （見卷第341頁），並有經濟部商工登記公示資料及財政部
    北區國稅局新竹分局函文在卷可佐（見卷第329、339頁），
    是聲請人仍屬消債條例第2條第1項所定之消費者。又本院向
    各債權人函詢聲請人目前積欠之債務金額，其無擔保或無優
    先權之本金及利息債務總額並未逾1,200萬元（詳如附表所
    示），是聲請人向本院聲請更生，尚無不合。
　㈡又聲請人陳稱其於聲請更生前2年間（即108年6月至110年5月
    ），係從事音樂教學工作，收入總額為412,000元（見卷第2
    7頁）；另有兼職二手貨物買賣賺取價差，每月收入約1,123
    元（見卷第347頁）。依聲請人所提綜合所得稅各類所得資
    料清單，及本院依職權查詢之稅務電子閘門財產所得資料，
    聲請人於108、109年間均無所得之申報，其勞工保險自87年
    10月30日即已退保（見卷第45、85-87、91、353頁），堪認
    聲請人前述收入情形，應可採信。本院爰以平均每月收入18
    ,290元（計算式：412,000元÷24月＝17,167元，17,167元＋1,
    123元＝18,290元），作為核算聲請人現在償債能力之基礎。
　㈢又債務人必要生活費用，以最近1年衛生福利部或直轄市政府
    所公告當地區每人每月最低生活費1.2倍定之，消債條例第6
    4條之2第1項定有明文。債務人聲請更生或清算時所提財產
    及收入狀況說明書，其表明每月必要支出之數額，與本條例
    第64條之2第1項、第2項規定之認定標準相符者，毋庸記載
    原因、種類及提出證明文件，消債條例施行細則第21條之1
    第3項亦有明定。聲請人主張其每月生活必要支出為15,946
    元（見卷第27頁），經核未逾衛生福利部公告110年臺灣省
    每人每月最低生活費13,288元之1.2倍，應可採信。是依聲
    請人每月收入18,290元扣除個人必要生活費15,946元後，每
    月僅餘2,344元可供清償債務，相較於本件無擔保或無優先
    權之債務總額6,783,023元，仍有極大之差距，顯然無法在6
    年內清償完畢。另觀聲請人所提財產目錄、全國財產稅總歸
    戶財產查詢清單及存摺影本（見卷第27、43、357-385頁）
    ，聲請人名下僅有兩輛分別為西元1988年及1997年出廠之汽
    車，價值甚為有限，其存款餘額亦不足萬元。
　㈣本院綜合上情，認依聲請人之收入及財產狀況，扣除必要支
    出後，應有不能清償債務之情事，而有藉助更生制度調整其
    與債權人間之權利義務關係，重建其經濟生活之必要。此外
    ，復查無聲請人有消債條例第6條第3項、第8條或第46條各
    款所定應駁回更生聲請之事由存在，是本件聲請人聲請更生
    ，核無不合，應予准許。爰裁定聲請人開始更生程序，並命
    司法事務官進行本件更生程序。
四、依消債條例第11條第1項、第45條第1項、第16條第1項，裁
    定如主文。　　
中　　華　　民　　國　　111 　年　　1 　　月　　 6　　日
                  民事第二庭   法　官　顏苾涵
以上正本係照原本作成。
本裁定不得抗告。
中　　華　　民　　國　　110 　年　　1 　　月　　 6　　日
  　                          書記官　楊慧萍
附表：
編號 債權人名稱 債權數額  備註   本金、利息 違約金、費用  1 台灣土地銀行股份有限公司 99,981元 15,017元 見卷第203頁 2 國泰世華商業銀行股份有限公司 402,866元 28,019元 見卷第291頁 3 元大商業銀行股份有限公司 1,379,473元 163,145元 見卷第279頁 4 玉山商業銀行股份有限公司 127,001元 18,562元 見卷第221頁 5 凱基商業銀行股份有限公司 211,905元 18,012元 見卷第251頁 6 台新國際商業銀行股份有限公司 211,683元 0元 見卷第129頁 7 中國信託商業銀行股份有限公司 607,787元 7,705元 見卷第313頁 8 萬榮行銷股份有限公司 379,185元 3,404元 見卷第215頁 9 良京實業股份有限公司 1,249,549元 182,823元 見卷第227頁 10 滙誠第一資產管理股份有限公司 556,650元 123,000元 見卷第159頁 11 元大國際資產管理股份有限公司 459,684元 24,679元 見卷第259頁 12 新加坡商艾星國際有限公司台灣分公司 477,257元 500元 見卷第135頁 13 滙誠第二資產管理股份有限公司 35,136元 0元 見卷第187頁  合計（新臺幣） 6,198,157元 584,866元 6,783,023元